【裁判字號】    89,上易,4145
【裁判日期】    891214
【裁判案由】    竊盜
【裁判全文】
臺灣高等法院刑事判決                          八十九年度上易字第四一四五號
    上  訴  人  臺灣板橋地方法院檢察署檢察官
    被      告  甲○○
右上訴人因被告竊盜案件，不服臺灣板橋地方法院八十九年度易字第一八二七號，中
華民國八十九年九月廿五日第一審判決（起訴案號：臺灣板橋地方法院檢察署八十八
年度偵字第一五０四號），提起上訴，本院判決如左：
    主  文
上訴駁回。
    理  由
一、本案經本院審理結果，認第一審判決以不能證明被告甲○○犯罪，對被告甲○○
    為無罪之諭知，核無不當，應予維持，並引用第一審判決書記載之證據及理由（
    如附件判決書）。
二、檢察官上訴意旨略以：（一）被告於被害人乙○○○至警察局報案，猶陪同前往
    派出所報失竊，偵查中：「（問被告甲○○：自己陪她【指被害人】去報案﹖）
    是」、「（當時為何不說是你開走藏匿呢﹖）因害怕」；是被告竊走該車後藏匿
    他處，仍與被害人母女同往警察局報案，是否無竊取之意即顯非無疑。（二）案
    重初供，被害人乙○○○之車遭竊，已據其警訊中指訴甚詳如警訊筆錄所載，自
    不因事後原諒被告犯行，而附和說詞，即可解免被告刑責。（三）被害人之車，
    被告曾另打一副鑰匙，且因循被告說明處所而尋獲，益見被告竊取後將車藏匿之
    事實。原審不查，遽認被告無竊取犯意，與吾人生活經驗不符，顯然為謬見，對
    於客觀證據，視而不見，判決謬誤。請撤銷原判決，另為適法判決云云。
三、經查：
（一）公訴意旨以：被告甲○○意圖為自己不法之所有，基於概括之犯意，於民國八
      十九年一月八日二十二時許，在臺北縣樹林市○○街一五三號對面停車場，以
      自備之鑰匙竊取乙○○○所有車牌號碼Ａ四－一八五八號自用小客車乙節。查
      ：被告辯稱：「我開車的鑰匙是乙○○○的，不是我所複製的。因為我是告訴
      人女兒的男朋友，所以我原本就經常使用告訴人所有的車子。我曾經過告訴人
      的同意，如果我有需要就可以自由使用該車。我在八十九年一月八日當天晚上
      向告訴人借車的時候並沒有事先告知我要使用車子，我就自己拿走鑰匙把車子
      開走。在同年月九日凌晨四時許的時候，我並不知道丙○○下車做什麼，我當
      時只有看到丙○○走進巷子。後來他上車後，就告訴我說趕快走，我並馬上把
      車子開走，我在車上並有問他騎機車的人是誰，他有告訴我說是警察。於是他
      就告訴我說他害了我，要我趕快報警說車子失竊。我因為害怕被誤認為幫丙○○把風，所以我才聽丙○○的話與告訴人到警察局報案車子失竊。」等語。而
      證人乙○○○於本院審理中進一步證稱：「事發當天我並不在家，平時我有告
      訴被告如果有要用車子就自己拿鑰匙使用。我是我女兒在第二天告訴我說車子
      不見了，我才與我女兒一起到警察局報案，可是沒有行照，警員不讓我報案，
      後來我就告訴被告說車子不見，於是他便與我一起到警察局報案，被告並沒有
      告訴我說車子是他開走的。被告是因為交到壞朋友，才會被朋友連累，他是一
      個好孩子，我女兒現在還是繼續與被告交往中。」（見本院審判筆錄），是被
      告所辯使用乙○○○車輛，並非竊取部分，因無不法否所有之意圖，欠缺竊盜
      之主觀要件，與告訴人乙○○○之證述相符，應可信實。
（二）另公訴意旨以：被告與丙○○（按另由檢察官移送臺灣臺北地方法院八十八年
      度易字第三四一六號併辦，通緝中）共同意圖為自己不法之所有，於同年月九
      日凌晨四時許，在臺北縣中和市○○街一六０巷二號一樓，甲○○於前開竊來
      之車上擔任把風，由丙○○著手欲竊取徐鴻璋所有車牌號碼ＤＨ－○三○八號
      自用小客車內財物之際，適為警發現逃逸乙節。被告亦堅決否認有參與竊盜之
      犯行。經查丙○○因未到案且經台灣台北地方法院發布通緝，無從傳訊。惟被
      害人徐鴻璋於警訊及原審審理中雖指陳其所有車牌號碼ＤＨ－○三○八號自用
      小客車行竊者破壞，現場並遺有斜口鉗、砂輪機等器械，然未指認係何人所為
      ，亦未親睹被竊經過（見偵查卷十頁至第十一頁反面及原審第二一頁八十九年
      六月二十九日訊問筆錄），而現場之斜口鉗、砂輪機，前警察局亦未經採集指
      紋或其他跡證，以證明曾為何人持有或使用。此外，本案並無任何積極證據可
      證明被告供認搭載丙○○及嗣後棄車等陳述，即論斷被告有共同行竊犯行。
四、原判決以不能證明被告甲○○犯罪而為無罪之諭知，並無不合，檢察官上訴意旨
    仍執前詞指摘原判決不當，為無理由，應予駁回。
據上論斷，應依刑事訴訟法第三百七十三條、第三百六十八條，判決如主文。
本案經檢察官楊楚猛到庭執行職務。
中      華      民      國    八十九    年  十二      月      十四    日
                                臺灣高等法院刑事第廿庭
                                    審判長法  官  葉  麗  霞
                                          法  官  余  來  炎
                                          法  官  王  炳  梁
右正本證明與原本無異。
不得上訴。
                                          書記官  潘  大  鵬
中      華      民      國    八十九    年    十二      月      十五    日
附件：
臺灣板橋地方法院刑事判決                        八十九年度易字第一八二七號
    公  訴  人  臺灣板橋地方法院檢察署檢察官
    被      告  甲○○  男  二十八歲（民國○○○年○月○日生）
                        國民身分證統一編號：Ｚ000000000號
                        住臺北縣中和市○○路四九三號之一
右列被告因竊盜案件，經檢察官聲請簡易判決處刑（八十九年度偵字第一五○四號）
，本院認不宜以簡易判決處刑，改依通常程序審理，判決如左：
    主      文
甲○○無罪。
    理      由
一、公訴意旨略以：被告甲○○意圖為自己不法之所有，基於概括之犯意，於民國八
    十九年一月八日二十二時許，在臺北縣樹林市○○街一五三號對面停車場，以自
    備之鑰匙竊取乙○○○所有車牌號碼Ａ四－一八五八號自用小客車一輛後，復與
    丙○○（另移臺灣臺北地方法院併辦）共同意圖為自己不法之所有，於同年月九
    日凌晨四時許，在臺北縣中和市○○街一六０巷二號一樓，甲○○於前開竊來之
    車上擔任把風，由丙○○著手欲竊取徐鴻璋所有車牌號碼ＤＨ－○三○八號自用
    小客車內財物之際，適為警發現逃免後，在上開景新街與南華路口為警查獲，因
    認被告涉有刑法第三百二十條第一項罪嫌云云。
二、按犯罪事實應依證據認定之，無證據不得推定其犯罪事實，又不能證明被告犯罪
    或其行為不罰者，應諭知無罪之判決，刑事訴訟法第一百五十四條、第三百零一
    條第一項分別定有明文。次按認定不利於被告之事實，須依積極證據，茍積極之
    證據本身存有瑕疵而不足為不利於被告事實之認定，即應為有利於被告之認定，
    更不必有何有利之證據，而此用以證明犯罪事實之證據，猶須於通常一般人均不
    至於有所懷疑，堪予確信其已臻真實者，始得據以為有罪之認定，倘其證明尚未
    達到此一程度，而有合理性之懷疑存在，致使無從為有罪之確信時，即應為無罪
    之判決，此有最高法院八十二年度臺上字第一六三號判決、七十六年度臺上字第
    四九八六號、三十年度上字第八一六號等判例意旨可資參照。末按被告否認犯罪
    所持之辯解，縱屬不能成立，仍非有積極證據足以證明有犯罪行為，不能遽為有
    罪之認定，至該項證據雖不以直接證據為限，要必查有確實根據，始能採用，不
    能以推測或臆斷之方法，以為裁判之基礎，亦據最高法院三十年度上字第一八三
    一號判例、五十五年度臺上字第二一○九號判決闡釋甚明。
三、訊據被告甲○○雖不諱駕駛車牌號碼Ａ四－一八五八號自用小客車搭載丙○○等
    情，惟堅決否認有何犯行，辯稱：伊與車主乙○○○之女宋世惠交往，曾多次借
    用前開車輛，乙○○○亦允伊得逕自取用駕駛前開車輛，八十九年一月九日凌晨
    ，伊應友人丙○○之請，原計劃駕駛前開車輛送丙○○回家後即將前開車輛駛回
    原停放處返還予乙○○○，因而未再徵得乙○○○即逕行取用前開車輛接送丙○○，詎途中丙○○欲自稱要下車找朋友拿東西，伊於是暫停等候，嗣約十幾分鐘
    後，丙○○匆忙上車，要伊速離現場，並將車輛丟棄報失，以免遭牽連，伊因緊
    張遂按丙○○之指示將前開車輛丟棄等語。公訴人認被告涉有前開犯嫌，無非以
    被告自白竊取乙○○○前開自用小客車，及供認駕車搭載丙○○，以及被害人乙○○○、徐鴻璋等之指訴，佐以乙○○○報案紀錄與贓物認領保管單等為其論據
    。
四、經查：
    （一）被告於警訊中固承認於八十九一月八日晚間，未徵得乙○○○同意，即將
          車牌號碼Ａ四－一八五八號自用小客車開走，惟於偵查中復陳明伊將常使
          用該自用小客車，參合被告於本院所辯前揭情由，則被告取用車牌號碼Ａ
          四－一八五八號自用小客車，主觀上是否有不法所有之意圖，顯有可疑，
          自難率爾資為不利於被告事實認定之論據。
    （二）被害人乙○○○於警訊中曾敘明甲○○如與其女宋世惠一同外出，就會駕
          駛車牌號碼Ａ四－一八五八號自用小客車（見偵查卷第八頁反面），則被
          告是否獲有使用該自用小客車之概括同意，即非無疑，而其於本院審理時
          ，猶謂：「我以為是別人偷走了，我車鑰匙都是放在家裡，要開的人就拿
          去開，被告是我女兒的男朋友，之前也有開過那部車，我有告訴過他，如
          果要開車就自己去拿鑰匙開。」（見本院八十九年八月三日訊問筆錄），
      核與被告所辯要無不符，從而被告取用車牌號碼Ａ四－一八五八號自用小
          客車駕駛之行為，非未獲車主同意，即與竊取之情不侔，尚與刑法竊盜罪
          之構成要件有間甚明。
    （三）另被害人徐鴻璋於警訊及本院審理中雖指陳其所有車牌號碼ＤＨ－○三○
          八號自用小客車遭竊取破壞，現場並遺有斜口鉗、砂輪機等器械，然未指
          認係何人所為，亦未親睹被竊經過（見偵查卷十頁至第十一頁反面及本院
          八十九年六月二十九日訊問筆錄），而現場之斜口鉗、砂輪機亦未經採集
          指紋或其他跡證，以證明曾為被告或丙○○所持有或使用，此外遍閱全卷
          證，復未見公訴人就何人以如何之方法循線查知係丙○○在場下手行竊之
          事實，敘明其經過並舉證以供調查，參以被告否認知悉丙○○中途下車做
          何事情，並稱不知上開斜口鉗及砂輪機為何人所有，且無何贓物自被告或
          丙○○處起出尋獲等情，難認有何積極證據可證明車牌號碼ＤＨ－○三○
          八號自用小客車遭竊，乃丙○○所為無訛，自無從執被告供認搭載丙○○
          及嗣後棄車等陳述，即論斷被告共同行竊無疑。
五、綜上，被告所辯未竊取乙○○○車輛部分，與乙○○○之證述相符，應可信實，
    而關於其涉嫌與丙○○共同行竊部分，其以不知丙○○所為何事云云置辯，雖與
    常情非無齟齬而未可遽信，然公訴人所舉事證，尚未達到一般人均不致有所懷疑
    之程度，足以證明徐鴻璋車輛確遭丙○○行竊，並證明被告與丙○○間確有犯意
    之聯絡，自不能僅以被告辯解違常可議，即推認或臆測其必與丙○○共同行竊，
    而入其於罪，揆諸首開法條規定及說明，本件要屬不能證明被告犯罪，應為無罪
    之諭知，以昭審慎。至被告明知其所駕駛車牌號碼Ａ四－一八五八號自用小客車
    一輛實未失竊，猶向乙○○○謊稱失竊，且偕同向警報案（此據被告及乙○○○
    於警訊及本院審理時供陳明確），是否另涉誣告或使公務員登載不實等其他罪嫌
    ，應由檢察官另行偵處，附此敘明。
據上論結，應依刑事訴訟法第四百五十二條、第三百零條第一項，判決如主文。
本案經檢察官洪家原到庭執行職務。
中       華       民       國     八十九    年    九    月     二十五   日
                                  臺灣板橋地方法院刑事第六庭
                                      法  官  蔡  新  毅
如不服本判決，應於判決送達後十日內，向本院提出上訴狀，上訴於臺灣高等法院。


司法院資訊處製作；財團法人民間司法改革基金會備份。
